臺灣臺中地方法院刑事判決
111年度易字第335號
公  訴  人  臺灣臺中地方檢察署檢察官
被      告  順飛織線有限公司(代表人古萬永)


            古萬永



上列被告等因違反水污染防治法案件，經檢察官提起公訴（110
年度偵字第38386號），本院判決如下：
    主    文
古萬水法人之負責人不遵行主管機關依水污染防治法所為停工命
令，犯違反水污染防治法第三十四條第一項之罪，處拘役參拾日
，如易科罰金，以新臺幣壹仟元折算壹日。
順飛織線有限公司因其法人之負責人執行業務犯水污染防治法第
三十四條第一項之罪，科罰金新臺幣貳拾萬元。 
    犯罪事實
一、古萬永係址設臺中市○○區○○街000巷00號之順飛織線有限公
    司之負責人，從事紡紗染整作業，為水污染防治法列管之「
    印染整理業」。順飛織線有限公司前因未領有主管機關之水
    污染防治(排放)許可文件，於上址廠房逕行排放作業所產生
    之廢水於地面水體，經臺中市政府環境保護局於民國110年5
    月21日15時許派員到場稽查確認後，於同年9月28日，以中
    市環稽字第1100103349號裁處書處順飛織線有限公司罰鍰新
    臺幣7萬8,000元，並命順飛織線有限公司全部停工，於同年
    10月1日由古萬永收受送達。詎順飛織線有限公司及古萬永
    明知上開停工命令，且順飛織線有限公司仍未取得水污染防
    治(排放)許可文件，竟基於違反水污染防治法之犯意，於同
    年10月5日8時50分前某時許，在上址廠房內，不遵行上揭停
    工命令仍持續開工作業，並逕行排放廢水至地面水體。嗣於
    同日8時50分許，經臺中市政府環境保護局會同內政部警政
    署保安警察第七總隊第三大隊到場勘察，發現廠房水織機器
    運作並排放廢水中，始悉上情。
二、案經內政部警政署保安警察第七總隊第三大隊報告臺灣臺中
    地方檢察署檢察官偵查起訴。
    理    由
一、證據能力部分：
　　按被告以外之人於審判外之言詞或書面陳述，除法律有規定
    者外，不得作為證據；被告以外之人於審判外之陳述，雖不
    符合刑事訴訟法第159條之1至第159條之4之規定，但經當事
    人於審判程序同意作為證據，法院審酌該言詞陳述或書面陳
    述作成時之情況，認為適當者，亦得為證據。當事人、代理
    人或辯護人於法院調查證據時，知有第159條第1項不得為證
    據之情形，而未於言詞辯論終結前聲明異議者，視為有前項
    之同意，刑事訴訟法第159條第1項、第159條之5定有明文。
    查本件判決認定犯罪事實所引用之被告古萬水以外之人於審
    判外之陳述，公訴人及被告迄至言詞辯論終結前均未聲明異
    議，且經本院審酌該等證據資料製作時之情況，並無違法不
    當及證明力明顯過低之瑕疵，堪認作為證據應屬適當，依上
    開規定，均具有證據能力。至於不具供述性之非供述證據，
    並無傳聞法則之適用，該等證據既無證據證明係公務員違背
    法定程序所取得，復經本院踐行調查證據程序，且與本案具
    有關聯性，亦均有證據能力。
二、認定犯罪事實之證據及理由：
    上開犯罪事實，業據被告古萬水於警詢、偵查中及本院審理
    時均坦承不諱（見偵卷第14至18、67至68頁，本院卷第37、
    40頁），並有臺中市政府環境保護局通報案件資訊、臺中市
    政府環境保護局110年9月28日中市環稽字第1100103349號函
    暨檢附110年9月28日中市環稽字第1100103349號執行違反水
    污染防治法案件裁處書、送達證書、110年5月21日陳情案件
    處理管制單、110年6月16日環境稽查紀錄表及稽查照片、11
    0年5月21日環境稽查紀錄表及稽查照片、臺中市政府環境保
    護局110年10月22日中市環稽字第1100114874號函暨檢附110
    年10月5日陳情案件處理管制單、110年10月5日環境稽查紀
    錄表及稽查照片、經濟部商工登記公示資料查詢服務-順飛
    織線有限公司、蒐證照片8張等資料在卷可稽（見偵卷第27
    至28、29至30、31、33、35、37至40、41至44、45至46、47
    、49至55、57、59至62頁），上開補強證據足以擔保被告前
    開任意性自白之真實性，核與事實相符，本件事證明確，被
    告犯行堪以認定，應依法論科。
三、論罪科刑：
  ㈠按水污染防治法第34條係採抽象危險犯之立法方式，不以發
    生實際損害結果為據，只須符合該等要件即足成罪，對於未
    遵守停工命令可能對環境造成一定程度之危害者，科以刑責
    ，以示警戒。至負責人或監督策劃人員犯第34條至36條第 2
    項之罪者，加重其刑至二分之一；另法人之負責人、法人或
    自然人之代理人、受僱人或其他從業人員，因執行業務犯第
    34條至第37條之罪者，除依各該條規定處罰其行為人外，對
    該法人或自然人亦科以各該條十倍以下之罰金，水污染防治
    法第36條第5項、第39條分別定有明文。核被告古萬永係違
    反水污染防治法第34條第1項之不遵行主管機關依水污染防
    治法所為停工命令罪，被告古萬永既為事業之負責人，應依
    水污染防治法第36條第5項之規定加重其刑。另被告順飛織
    線有限公司因負責人古萬永執行業務犯水污染防治法第34條
    第1項之罪，應依同法第39條之規定科法人以該條之罰金。
  ㈡爰以行為人之責任為基礎，審酌被告古萬永居順飛織線有限
    公司負責人身分，未思環境保護之重要性，竟未遵行主管機
    關依水污染防治法所為停工命令，無視國家管制水污染之公
    權力，逕自開工排放廢水，對公眾所處環境破壞之影響層面
    及範圍難以輕估，造成對環境之危害，實有一定之惡性；惟
    考量被告古萬永並無任何前科，犯後坦承犯行之態度，且該
    等排放之廢水前經於排放口採取水樣檢驗水質結果，測得氫
    離子濃度指數(PH值)檢測值為5.5（標準值：6.0-9.0）未符
    合放流水標準，有通報案件資訊在卷供參（見偵卷第27頁）
    ；兼衡被告古萬永自述高中肄業之教育程度、已婚、共有5
    名成年子女、其中1位為蒙古症患者、服役陸一特3年兵、擔
    任織線公司負責人、公司經營狀況尚可、經濟狀況普通等語
    （見本院卷第40至41頁），至被告順飛織線有限公司已經營
    20多年、每月營業額約新臺幣2百多萬元、經營狀況尚可、
    原有員工10幾位、現剩下6位等語（見本院卷第41頁），暨
    其等犯罪動機、目的、手段等一切情狀，各量處如主文所示
    之刑，並就拘役部分，諭知易科罰金之折算標準。
據上論斷，應依刑事訴訟法第299條第1項前段，水污染防治法第
34條第1項、第36條第5項、第39條，刑法第11條前段、第41條第
1項前段，判決如主文。 
本案經檢察官張永政提起公訴，檢察官蔣得龍到庭執行職務。
中　　華　　民　　國　　111 　年　　5 　　月　　23　　日
                  刑事第九庭    法  官  彭國能
以上正本證明與原本無異。
如不服本判決應於收受判決後20日內向本院提出上訴書狀，並應
敘述具體理由；其未敘述上訴理由者，應於上訴期間屆滿後20日
內向本院補提理由書（均須按他造當事人之人數附繕本）「切勿
逕送上級法院」。
                                書記官  陳宇萱
中　　華　　民　　國　　111 　年　　5 　　月　　23　　日
附錄本案論罪科刑所犯法條
水污染防治法第34條第1項
違反第27條第1項、第28條第1項未立即採取緊急應變措施、不遵
行主管機關依第27條第4項、第28條第1項所為之命令或不遵行主
管機關依本法所為停工或停業之命令者，處3年以下有期徒刑、
拘役或科或併科新臺幣20萬元以上5百萬元以下罰金。
水污染防治法第36條第5項
負責人或監督策劃人員犯第34條至本條第3項之罪者，加重其刑
至二分之一。 
水污染防治法第39條
法人之負責人、法人或自然人之代理人、受僱人或其他從業人員
，因執行業務犯第34條至第37條之罪者，除依各該條規定處罰其
行為人外，對該法人或自然人亦科以各該條十倍以下之罰金。